最高法院刑事判決　　　　　　　　　 110年度台上字第2843號
上　訴　人　張大庭




原審辯護人兼
選任辯護人　林宏都律師
選任辯護人　蔡穎瑩律師
上　訴　人　ZOUMPOULIARIS IOANNIS（中文名：尊約翰）






選任辯護人　林瓊嘉律師
上列上訴人等因違反稅捐稽徵法案件，不服臺灣高等法院臺中分
院中華民國109年9月29日第二審判決（108 年度上訴字第1574號
，起訴案號：臺灣臺中地方檢察署106年度偵續字第167號），提
起上訴（張大庭由其原審辯護人代為上訴），本院判決如下：
    主  文
上訴駁回。
    理  由
按原審之辯護人得為被告之利益而上訴，刑事訴訟法第346 條前
段定有明文。本件上訴人張大庭係由其原審辯護人林宏都律師，
於法定上訴期間內，為張大庭之利益，以張大庭之名義具狀提起
第三審上訴，合先敘明。
次按刑事訴訟法第377 條規定：上訴於第三審法院，非以判決違
背法令為理由，不得為之。是提起第三審上訴，應以原判決違背
法令為理由，係屬法定要件。如果上訴理由書狀並未依據卷內訴
訟資料，具體指摘原判決不適用何種法則或如何適用不當，或所
指摘原判決違法情事，顯與法律規定得為第三審上訴理由之違法
情形，不相適合時，均應認其上訴為違背法律上之程式，予以駁
回。
本件原判決撤銷第一審之科刑判決，改判均依想像競合犯之例，
從一重論處張大庭、上訴人ZOUMPOULIARIS IOANNIS （中文名：
尊約翰，下稱尊約翰；以下除分別載稱姓名者外，與張大庭合稱
為「上訴人等」）共同犯稅捐稽徵法第47條第1 款之逃漏稅捐罪
刑（俱以一行為觸犯逃漏稅捐罪、修正前刑法第342條第1項之背
信罪、修正前刑法第339條第2項、第1 項之詐欺得利罪；張大庭
處有期徒刑6 月【如易科罰金以新臺幣〈以下未提及幣別，即指
新臺幣〉1千元折算1日】、尊約翰處有期徒刑8 月），並就尊約
翰部分為沒收（追徵）之宣告，已詳敘其調查證據之結果及證據
取捨並認定事實之理由；所為論斷，均有卷存證據資料可資覆按
。
上訴人等上訴意旨略稱：
張大庭部分：
  張大庭就違反稅捐稽徵法之自白不得作為唯一證據，應有其他
  補強證據佐證。張大庭並未協助尊約翰將告訴人游晨英所欲購
  買之全新瑪莎拉蒂MC新款車輛（下稱本案車輛）以二手車方式
  進口，且本案車輛遭到財政部關務署要求補稅及裁罰，係因亞
  納科那國際有限公司（下稱亞納科那公司）提供不實發票所致
  ，非張大庭所為，更未提供任何協助，原判決竟認張大庭係違
  反稅捐稽徵法之共同正犯，有認定事實未憑卷內資料，及不載
  理由、違反證據法則之違法等語。
尊約翰部分：
㈠稅捐罰鍰裁處3,346,942 元，扣除從保稅倉庫領車時所繳交約
  220萬元擔保款，法務部行政執行署臺中分署於民國105年1 月
  11日核發執行命令1,146,942 元範圍內扣押尊約翰財產，已於
  105年1月19日繳清。原審就此部分未予詳查，即指劉政穎以退
  稅匯回臺灣之23,750歐元係尊約翰之犯罪所得，予以全額沒收
  ，所為諭知於法不合，且與共犯共同責任規定不符，有判決理
  由不備、矛盾之違法。
㈡本件掌控購車款、車輛進口事務者均係張大庭，德國劉政穎亦
  係張大庭所認識，原判決以本案犯罪手法係由尊約翰主導，偵
  查至原審審理期間，屢將己身責任推諉於張大庭及告訴人，並
  因此判決尊約翰較張大庭高2 月有期徒刑，其量刑及事實之認
  定顯均有與卷證不符之違法等語。
惟查：
證據之取捨及事實之認定，為事實審法院之職權，苟其判斷無
  違經驗法則或論理法則，復已敘述其憑以判斷之心證理由，即
  不能任意指為違法
㈠本件原判決：
⒈綜合卷內所有證據資料及調查證據之結果，於理由欄敘明認定
  上訴人等有原判決犯罪事實欄一至三所載之共同逃漏稅捐犯行
  之得心證理由。
⒉對於上訴人等否認犯行：⑴張大庭辯稱：我有協助匯款、報關
  ，但匯款時不知車價，告訴人所匯款項也都已匯給劉政穎、報
  關行及尊約翰等語，以及其辯護人為其辯護稱：本案車輛遭要
  求補稅及處罰，是因亞納柯那公司繳驗不實發票，虛報貨物價
  值，逃漏進口稅務，未曾提及「拆掉前後保險桿、霧燈及提高
  里程數」等，故告訴人所受之補稅、罰鍰損害，與張大庭代為
  處理本案車輛之報關行為無關，告訴人指稱購買本案車輛支付
  之全數款項為795萬元，然告訴人於105年11月14日偵查時亦證
  稱伊於103 年另支付27萬元，並非在契約內，是尊約翰說進口
  時關稅上有墊付一些錢，要伊賠償損失。如告訴人非預期進口
  本案車輛可能會有額外費用支出，告訴人當可拒絕給付，何需
  另行支付27萬元予尊約翰。從而，告訴人對於本案車輛進口報
  關及發票申報問題，應非全然無知等語。⑵尊約翰辯稱：我自
  己沒有經手告訴人所交款項，也沒有取得任何佣金報酬，只想
  作為公司宣傳，無任何獲利等語，以及其辯護人為其辯護稱：
  告訴人被命補繳關稅、貨物稅、營業稅、推廣貿易服務費、特
  種貨物及勞務稅及稅務罰鍰，並扣押存款帳戶，均未對尊約翰
  提起民刑事追訴，遲至105年7月9 日始提起本案告訴，顯與常
  情有違等語，如何認為均不可採等情，詳予指駁（見原判決第
  6至24頁）。
㈡經核原判決之採證認事並無違反經驗法則、論理法則，亦無任
  意推定犯罪事實、違背證據法則、調查職責未盡、判決理由不
  備、理由矛盾、不適用法則或適用法則不當之違誤。
㈢再：
⒈刑事訴訟法第156條第2項規定，被告或共犯之自白不得作為認
  定犯罪之唯一證據，且須以補強證據證明其確與事實相符。此
  所謂補強證據，並非以證明犯罪構成要件之全部事實為必要，
  倘其得以佐證自白之犯罪非屬虛構，能予保障所自白事實之真
  實性，即已充分。又得據以佐證者，雖非直接可以推斷該被告
  之實施犯罪，但以此項證據與被告或共犯之自白為綜合判斷，
  若足以認定犯罪事實者，仍不得謂其非屬補強證據。本件原審
  除援引張大庭於原審之自白外，並佐以張大庭、尊約翰之部分
  陳述、告訴人、陳俊諺之證詞，暨卷附進口報單、尊約翰交易
  說明函及附件、兆豐國際商業銀行賣出外匯水單、手續費收入
  收據、兆豐國際商業銀行東內湖分行電匯證實書、兆豐國際商
  業銀行匯出匯款申請書、兆豐國際商業銀行外匯收支或交易申
  請書、宏萊報關行收費通知單及相關單據、進口報單、發票及
  收據影本、國庫專戶存款收款書兼匯款申請書、財政部關務署
  調查稽核組函影本、國外請款INVOICE 影本、財政部關務署基
  隆關處分書、函、交通部路政司函、財團法人車輛安全審驗中
  心函、保稅貨物轉讓出倉同意書、本案車輛汽車行車執照正反
  面影本等證據資料，說明如何認定上訴人等對於逃漏稅捐部分
  有犯意聯絡及行為分擔等論斷理由（見原判決第13至20頁）；
  顯非單以張大庭於原審之自白或尊約翰之供述，作為認定上訴
  人等此部分犯罪之唯一證據。
⒉刑之量定，乃法律賦予法院自由裁量之事項，倘於科刑時，已
  以行為人之責任為基礎，並斟酌刑法第57條所列各款事項，而
  未逾越法定刑度，即難謂違法。再刑法上之共同正犯，雖應就
  全部犯罪結果負其責任，但科刑時，仍應審酌刑法第57條各款
  情狀，分別情節，為各被告量刑輕重之標準，並非必須科以同
  一之刑。
⑴原判決撤銷第一審對尊約翰之科刑判決，已敘明：尊約翰犯後
  未與告訴人達成和解，盡力彌補告訴人之損害，其雖坦承詐術
  逃漏稅捐及詐欺得利犯行，然實際獲有23,750歐元之利益，卻
  就案發過程屢推諉責任予張大庭，難認其犯後態度良好，且無
  從認定尊約翰經此偵審程序已有悔過不會再犯之情，第一審未
  予審酌上情，就尊約翰科以得易科罰金之有期徒刑6 月，並諭
  知緩刑2 年，向公庫支付10萬元，難認適當，因認檢察官於原
  審上訴意旨指摘第一審量刑過輕、諭知緩刑失當乙節，是有所
  依等旨（見原判決第28至29頁）。
⑵原判決就尊約翰部分改判科刑時，業以其犯罪責任為基礎，對
  其之品行、智識程度、生活狀況、犯罪之動機、目的、手段、
  所生損害及犯罪後之態度等刑法第57條所定科刑輕重應審酌之
  事項加以審酌（見原判決第29頁）。核原判決對尊約翰之科刑
  ，並無理由不備，亦無逾越法定刑度、濫用量刑職權情事，自
  不得率指為違法。
⒊刑法沒收相關規定，其目的在於澈底剝奪犯罪行為人之犯罪所
  得，使其不能坐享犯罪成果，以杜絕犯罪誘因，性質上屬類似
  不當得利之衡平措施。而關於犯罪所得沒收、追徵之規定，乃
  採義務沒收主義，係為澈底剝奪行為人之犯罪所得，並讓權利
  人得就沒收、追徵之財產聲請發還或給付，以回復犯罪前之財
  產秩序，故基於不正利益不應歸於犯罪行為人所有之原則，在
  確定利得直接來自不法行為，除不法行為的利得因發還被害人
  而不予沒收外，不論成本、利潤均應沒收。法院計算犯罪所得
  ，如有卷存事證資料可憑，並於理由內就其依據為相當之論述
  說明時，即不能遽指為違法。本件原判決依卷內證據資料，認
  定劉政穎匯回並由尊約翰取得之23,750歐元係代購本案車輛後
  德國之退稅，且無證據可證明該筆款項已交付或分配予張大庭
  ，故尊約翰因本案犯行之犯罪所得23,750歐元，應諭知沒收，
  已論述其憑據及理由甚詳（見原判決第15至18、30至31頁），
  核其此部分論斷，於法尚無違背。至於該23,750歐元係尊約翰
  本件犯罪所得，核與其因逃漏稅捐而必須受到行政裁罰無涉，
  縱尊約翰已繳納因逃漏稅捐之行政裁罰款項，亦無從因此免予
  沒收其犯罪所得。
㈣上訴人等上開上訴意旨所指各節，或係就無礙於事實認定之事
  項，或係執其等個人主觀意見，就原審採證認事、量刑適法職
  權行使及原判決已明白論斷之事項，再為爭執，俱難認係上訴
  第三審之適法理由。
上訴人等之其他上訴意旨並未依據卷內訴訟資料，具體指摘原
  判決關於得上訴第三審之逃漏稅捐罪名部分有何違背法令之情
  形，核與法律規定得為第三審上訴理由之違法情形不相適合。
綜上，應認上訴人等對原判決關於得上訴第三審之逃漏稅捐罪名
部分之上訴為違背法律上之程式，俱予駁回。
又：上訴人等競合所犯背信、詐欺得利罪名（按：第一審及原審
均為有罪判決），分屬刑事訴訟法第376條第1項第4款、第5款所
列，不得上訴於第三審法院之案件。縱該等罪名與逃漏稅捐罪名
部分，具有一行為觸犯數罪名之想像競合關係而為裁判上一罪；
但逃漏稅捐罪名部分之上訴，既屬不合法而應從程序上予以駁回
，無從為實體上判決，則對於背信、詐欺得利罪名部分，亦無從
適用審判不可分原則而為實體上審判。上訴人等對原判決關於背
信、詐欺得利等罪名部分之上訴亦俱不合法，併予以駁回。
據上論結，應依刑事訴訟法第395條前段，判決如主文。
中    華    民    國   111    年    8     月    25    日
                  刑事第四庭審判長法  官  林  立  華  
                                  法  官  謝  靜  恒  
                                  法  官  林  瑞  斌  
                                  法  官  王  敏  慧  
                                  法  官  李  麗  珠  
本件正本證明與原本無異
                                  書記官
中    華    民    國   111    年    8     月    30    日